【裁判字號】    95,交聲,382
【裁判日期】    950428
【裁判案由】    交管條例聲異
【裁判全文】
臺灣板橋地方法院刑事裁定             95年度交聲字第382號
原處分機關  交通部公路總局臺北區監理所
異  議  人
即受處分人  甲○○
上列受處分人因違反道路交通管理處罰條例案件，對於交通部公
路總局臺北區監理所民國95年2 月14日所為之處分（原舉發案號
：內政部警政署國道公路警察局公警局交字第Z00000000 號）不
服，聲明異議，本院裁定如下：
    主  文
原處分撤銷。
甲○○持軍用車駕駛執照，駕駛非軍用車，處罰鍰新臺幣壹仟捌
佰元。
    理  由
一、原處分意旨略以：異議人即受處分人甲○○於民國（下同）
    94年10月1 日2 時20分許駕駛車號DN-1083 號自用小客車，
    行經國道3 號公路南下342 公里處，因「駕駛執照吊扣期間
    駕車」之違規，經國道第八警察隊執勤員警攔停掣單舉發。
    嗣異議人曾於94年10月11日向原處分機關提出陳述書，原處
    分機關於查處無誤後，爰依道路交通管理處罰條例第21條第
    1 項第7 款規定，於95年2 月14日裁處異議人罰鍰新臺幣（
    下同）9000元，且依同條第4 項後段規定（裁決書漏引）吊
    銷其駕駛執照，並依同條例第67條第3 項規定（裁決書漏引
    ）裁處1 年內不得考領駕駛執照。
二、異議意旨略以：伊遭警察攔檢舉發違規時，固係於駕駛執照
    吊扣期間，伊當時另持有軍用駕駛執照，應屬「持用軍用駕
    駛執照，駕駛非軍用車」，即依道路交通管理處罰條例第22
    條第1 項第3 款處分。又本件應屬法條競合關係，即同一違
    規事實，同時有2 法條規定相競合，應擇一最符合事實之法
    規適用，為此聲明異議，請求撤銷原處分云云。
三、按汽車駕駛人，駕駛執照吊扣期間駕車者，處6000元以上12
    000 元以下罰鍰，並吊銷其駕駛執照，道路交通管理處罰條
    例第21條第1 項第7 款、同條第4 項後段定有明文。又汽車
    駕駛人，曾依上開規定吊銷駕駛執照者，1 年內不得考領駕
    駛執照，同條例第67條第3 項固定有明文。
四、經查：
（一）本件異議人甲○○前因違反道路交通管理處罰條例案件，
      經執行吊扣駕駛執照3 個月，吊扣期間自94年7 月4 日起
      至同年10月3 日止，詎於吊扣期間內之94年10月1 日2 時
      20分許，仍駕駛車牌號碼DN-1083 號自用小客車，行經國
      道3 號公路南下342 公里處，因「駕駛執照吊扣期間駕車
      」之違規，經國道第八警察隊執勤員警攔停掣單舉發。嗣
      異議人曾於94年10月11日向原處分機關提出陳述書，原處
      分機關於查處無誤後，爰依道路交通管理處罰條例第21條
      第1 項第7 款規定，於95年2 月14日裁處異議人罰鍰9000
      元，且依同條第4 項後段規定（裁決書漏引）吊銷其駕駛
      執照，並依同條例第67條第3 項規定（裁決書漏引）裁處
      1 年內不得考領駕駛執照等情，有舉發違反道路交通管理
      事件通知單、陳述書、交通部公路總局臺北監理所94年10
      月19日北監自字第0941016873號函、汽車駕照基本資料、
      交通部公路總局台北區監理所駕駛執照執行單（北監稽違
      字第94-07-137-5 號）、違規查詢報兵、違反道路交通管
      理事件裁決書等影本各1 件附卷可稽。
（二）按關於現役軍人駕駛非軍用車輛，違規究應移送監理、警
      察或憲兵機關裁罰乙案，查軍人駕車違反交通法規之移送
      裁罰，並非以駕駛人之身分為劃分依據，而係以所駕車輛
      為劃分依據，亦即駕駛軍用車輛違規者，以移送憲兵機關
      處理為原則，駕駛民用車輛違規者，以移送監警機關處理
      為原則。復查「道路交通管理處罰條例」第22條第1 項第
      3 款規定「持軍用車駕駛執照，駕駛非軍用車輛者」，處
      汽車駕駛人600 元以上1200元以下罰鍰（註：新臺幣1800
      元以上3600元以下），並禁止其駕駛，其立法精神即在禁
      止軍人未持有民用駕照，即行駕駛民用汽車，故軍人駕駛
      非軍用車輛，違反道路交通法規，應查驗其有無公路監理
      機關所核發之駕駛執照，再依其情況作以下處置：(一)無軍
      用駕照與民用駕照者，除就該違規條款處罰外，須另以無
      照駕駛處罰。(二)有軍用駕照但無民用駕照者，除就該違規
      條款處罰外，須另依前揭條例第22條第1 項第3 款規定處
      罰。(三)持有民用駕照者，就該違規條款處罰外。前述3 種
      情況，均一律依上述條例第8 條之規定，移送公路主管機
      關或警察機關處罰，不得移送憲兵機關處理，此觀交通部
      80年8 月6 日交路（80）字第026167號函之內容即可明確
      得知。
（三）第按汽車駕駛人，因違反道路交通管理處罰條例及道路交
      通安全規則之規定，受吊扣或吊銷駕駛執照處分時，吊扣
      或吊銷其持有各級車類之駕駛執照。道路交通管理處罰條
      例第68條固定有明文。本院依職權向原處分機關以電話查
      詢得知，其吊扣及吊銷其持有「各級」車類之駕駛執照，
      係指依道路交通安全規則第53條規定所指之各級車類駕駛
      執照，並未含軍用駕駛執照等語明確，此有臺灣板橋地方
      法院辦理刑事案件電話紀錄查詢表1 紙附卷可稽。次按道
      路交通安全規則第53條中明文規定，亦未含有軍用駕駛執
      照，依法條之明文解釋，本院尚不得逕為擴張解釋而為不
      利於異議人之認定。故依本院查詢結果及法條明文規定，
      異議人於上揭違規時間，確實持有軍用駕駛執無訛，此亦
      有異議人出具軍用駕駛執照正反影本1 紙附卷可按。
（四）至於異議人雖未於執勤員警臨檢時出示軍用駕駛執照，業
      經異議人於訴願書中載明，然其不影響其擁有軍用駕駛執
      照之事實狀態。故本件異議人有軍用駕駛執照，但無民用
      駕駛執照，依上開交通部函文之解釋內容，軍人駕駛非軍
      用車輛，有軍用駕照但無民用駕照，係違反道路交通管理
      處罰條例第22條第1 項第3 款之規定，並非無照駕駛。惟
      原處分機關未經查明，逕依道路交通管理處罰條例第21條
      第1 項第7 款規定裁罰鍰9000元，且依同條第4 項後段規
      定（裁決書漏引）吊銷其駕駛執照，並依同條例第67條第
      3 項規定（裁決書漏引）裁處1 年內不得考領駕駛執照，
      容有未洽，本件異議人異議有理由。原處分機關既有上揭
      違誤之處，本院自得將原處分撤銷，並自為裁定如主文第
      2 項所示，以期適法。
五、依道路交通管理處罰條例第87條第2 項，道路交通案件處理
    辦法第20條，裁定如主文。
中    華    民    國    95    年    4     月    28    日
                  刑事第十二庭  法  官  吳幸娥
以上正本證明與原本無異
如不服本裁定應於送達後5日內向本院提出抗告狀
                                書記官  洪惠玲
中    華    民    國    95    年    5     月    2     日


司法院資訊處製作；財團法人民間司法改革基金會備份。
